【裁判字號】    97,台聲,523
【裁判日期】    970626
【裁判案由】    請求給付退休金差額
【裁判全文】
最高法院民事裁定              九十七年度台聲字第五二三號
聲  請  人  南亞塑膠工業股份有限公司
法定代理人  乙○○
訴訟代理人  張嘉真律師
            陳鵬光律師
            黃舒瑜律師
上列聲請人因與甲○○等間請求退休金差額事件，對於中華民國
九十七年二月二十一日本院裁定（九十七年度台上字第二五八號
），聲請再審，本院裁定如下：
    主  文
聲請駁回。
聲請訴訟費用由聲請人負擔。
    理  由
本件聲請人對於本院九十七年度台上字第二五八號確定裁定，主
張有民事訴訟法第四百九十六條第一項第一款適用法規顯有錯誤
之情形，對之聲請再審，其理由無非以：伊對於台灣高等法院高
雄分院九十四年度勞上字第一六號判決提起上訴，於上訴狀中已
表明系爭夜點費原係伊發給夜間工作員工便當等食物，之後改發
購買食物代金，故依其沿革及伊員工陳清芳等在台灣板橋地方法
院九十年度重勞簡字第一八號請求給付退休金民事事件中之陳述
，參以伊對夜間加班之員工，除給付原領工資外，尚發給足額之
加班費，且夜點費於休假日或特別假日等勞工不工作時即無庸給
付等情，可見夜點費非屬提供勞務之對價及經常性給付，而係雇
主恩惠性之額外給付，不得納入平均工資計算退休金，原第二審
判決認夜點費屬工資，有誤用工廠法施行細則第四條及勞動基準
法第二條第三項規定之違法。且就伊抗辯相對人呂政男係辦優惠
資遣，伊實付金額超過法定計算標準，並無短付等語，為何不採
，未說明理由，有判決不備理由之違法。另就伊抗辯伙食津貼及
交通津貼並非工作報酬，誤為伊不否認該二津貼屬工資報酬，有
認作主張之違法。復一方面採信證人陳松富關於夜點費是伊發給
員工買點心吃之證言，一方面卻謂夜點費與行政院勞工委員會於
民國九十四年六月二十日函示夜間輪班勞工購買點心之費用不同
，亦有理由矛盾之違法。又伊與員工間就夜點費應否列入平均工
資計算退休金之問題，所提起給付退休金差額之訴訟事件，已有
六件確定判決（即台灣高雄地方法院九十二年度鳳簡字第二三○
號，台灣高等法院九十三年度勞上字第二○號、勞上易字第五○
、九一、一○四、一○五號民事判決）認夜點費不應列入平均工
資計算退休金，原第二審判決為相異之認定，致使同為伊之員工
，就該問題有差別待遇，有違平等原則，則夜點費之性質究為如
何，實具原則上重要性之法律見解，有統一解釋之必要。原確定
裁定竟謂伊對於原第二審判決之違背法令無具體之指摘，且所涉
及之法律見解無原則上重要性，適用法規顯有錯誤云云，為其論
據。
按取捨證據、認定事實屬於第二審法院之職權，若其認定並不違
背法令，即不許任意指摘其認定不當，以為上訴理由。本件聲請
人於前訴訟程序第三審上訴時所表明之上訴理由，關於主張原第
二審判決認夜點費屬工資，違反勞動基準法第二條第三項規定，
且與上開六件確定民事判決所持見解相異乙節。查七十四年二月
二十七日訂定之勞動基準法施行細則第十條第九款，雖明定夜點
費不屬勞動基準法第二條第三款所稱之工資，惟是項規定業於九
十四年六月十四日修正刪除。則夜點費是否屬於工資，仍應依其
給付之目的、性質與價值而為判斷。原第二審判決於調查證據後
，認系爭夜點費屬工資，並未違背裁判時（九十五年七月十二日
）勞動基準法第二條第三項之規定；至聲請人主張六件確定判決
均認夜點費不應列入平均工資計算退休金，不惟係屬個案見解歧
異之問題，且該等判決大多係於勞動基準法施行細則第十條第九
款修正公布前所為，自難比附援引。至聲請人表明之其他上訴理
由，無非係就事實審法院取捨證據、認定事實之職權行使指摘其
為不當。本院上開確定裁定因認聲請人對前訴訟程序第二審判決
提起上訴，未對該判決之如何違背法令有具體之指摘，且未具體
敘述為從事法之續造、確保裁判之一致性或其他所涉及之法律見
解具有原則上重要性之理由，其上訴為不合法，爰裁定駁回其上
訴，核無適用法規顯有錯誤之情形。聲請人指摘原確定裁定有適
用法規顯有錯誤之情形，求予廢棄，非有理由。
據上論結，本件聲請為無理由。依民事訴訟法第九十五條、第七
十八條，裁定如主文。
中    華    民    國  九十七  年    六    月  二十六  日
                      最高法院民事第七庭
                          審判長法官  劉  福  來
                                法官  陳  國  禎
                                法官  陳  重  瑜
                                法官  吳  謀  焰
                                法官  許  正  順
      本件正本證明與原本無異
                                      書  記  官
中    華    民    國  九十七  年    七    月    八    日
                                                Ａ


司法院資訊處製作；財團法人民間司法改革基金會備份。
